最高法院民事判決　　　　　　九十六年度台上字第一九六一號
上　訴　人　甲○○
訴訟代理人　廖修譽律師
被 上訴 人　乙○○
　　　　　　丙○○
共　　　同
訴訟代理人　陳淑芬律師
　　　　　　陳介輔律師
上列當事人間請求返還贈與物事件，上訴人對於中華民國九十六
年四月二十四日台灣高等法院第二審更審判決（九十五年度上更
(二)字第二一四號），提起上訴，本院判決如下：
    主  文
上訴駁回。
第三審訴訟費用由上訴人負擔。
    理  由
本件上訴人主張：坐落桃園縣龍潭鄉○○段第九二四號土地及地
上建物即門牌號碼桃園縣龍潭鄉○○村○○路十七號房屋（下稱
系爭房地）係伊於民國七十四年間獨資向台灣桃園地方法院（下
稱桃園地院）拍定買受。嗣因父母擔心被上訴人乙○○無足夠收
入置產，乃應父母要求，將系爭房地應有部分二分之一贈與乙○
○，並於七十六年五月二十日，假藉買賣名義移轉登記與乙○○
，供乙○○居住，以便二人共同奉養父母，但附以須共同奉養父
母，或日後乙○○有收入並有能力置產、或擅自將房屋移轉第三
人之負擔及解除條件，經乙○○同意後，並遷入與父母共同居住
。詎乙○○婚後丕變，非僅不共同供養父母，並對父母侮辱，將
父母趕出系爭不動產，且另行置產，搬離原住居處。復於八十七
年九月間將系爭房地贈與其妻丙○○。乙○○不履行贈與之負擔
，伊已於八十七年三月間撤銷前開贈與，且原約定之解除條件亦
已成就，並有詐害伊之債權情事等情，本於民法撤銷贈與、撤銷
詐害行為、不當得利及回復原狀之法律關係，求為命撤銷乙○○
與丙○○間無償贈與之債權及物權行為，並應塗銷二人間之所有
權移轉登記，乙○○應將系爭房地應有部分二分之一移轉所有權
登記予上訴人之判決。
被上訴人則以：系爭房地應有部分二分之一，係乙○○向上訴人
購買，乙○○除每月負擔房屋貸款外，於購買系爭房地之初，尚
支付新台幣（下同）八萬元作為頭期款，並非受贈於上訴人。乙
○○與上訴人之間，關於系爭房地並無任何附負擔之贈與契約存
在。縱認上訴人與乙○○間存在贈與關係，但乙○○將系爭房地
贈與丙○○時，上訴人尚未為撤銷贈與之行為，根本未取得對乙
○○之任何債權，則乙○○與丙○○間之贈與行為顯未侵害上訴
人之債權，其依民法第二百四十四條規定行使撤銷權，即無理由
，況亦已逾一年除斥期間等語，資為抗辯。
原審審理結果，以：上訴人主張其於桃園地院執行處拍賣系爭房
地時拍定買受，並於七十四年七月十五日登記完竣。嗣於七十六
年五月二十日以買賣為原因移轉登記房地應有部分各二分之一予
乙○○，此為被上訴人所不爭執，並有桃園地院不動產權利移轉
證書、土地登記簿謄本可稽，應堪信為真。本件上訴人主張其與
乙○○間成立附負擔及附解除條件之贈與乙節，上訴人前向桃園
地院提起八十九年度訴字第七五五號確認買賣契約無效等事件（
下稱確定判決事件），該判決認定上訴人關於系爭房地與乙○○
間並無附有負擔之贈與。由於前揭確定判決事件已判決確定，且
該判決已就本件兩造爭點即兩造間是否有附負擔之贈與，本於當
事人辯論之結果已為判斷，對此重要爭點所為之判斷，除有違背
法令，或當事人已提出新訴訟資料，足以推翻原判斷之情形外，
應解為在同一當事人就該已經法院判斷之重要爭點，不得作相反
之主張或判斷，始符民事訴訟上誠信原則。至於前揭確定判決主
要是根據上訴人於該事件所為之自認，及證人即兩造父親戴榮賜
之證言，認定上訴人與乙○○間並無附負擔之贈與契約存在，其
並無違背法令之處。此外，該事件中已訊問證人即上訴人胞胏戴
春蓮、戴春緞亦為相同證述，該二證人於該事件所為證述，核與
上訴人自認之事實即其為贈與時，係應父親戴榮賜之要求所為，
且斯時乙○○並不知情相符。雖嗣後戴春蓮、戴春緞於本件第一
審所為證述，不僅與其等在確定判決事件所為之證述大相逕庭，
亦與上訴人於確定判決所為之自認，及證人戴榮賜於確定判決所
為之證言迥不相同，復與上訴人於八十九年五月十二日委請律師
發函所載，系爭房地移轉當時，乙○○並未知悉等情不同，惟該
二證人之證言，既已在確定判決審理時調查詳盡，其於本件審理
中再為前揭證述，已非新證據，且不足推翻原確定判決。上訴人
復未能提出任何新證據足以推翻確定判決，則本件就上訴人與乙
○○間是否有附負擔之贈與之爭點，自應受該確定判決認定之拘
束。從而，上訴人主張之贈與契約既存在於上訴人與其父親戴榮
賜間，若嗣後乙○○有違反者，亦係上訴人得向戴榮賜撤銷贈與
契約，或於解除條件成就時，上訴人請求戴榮賜負回復原狀之義
務，惟究難謂上訴人得逕向乙○○撤銷贈與契約，請求返還贈與
物。綜上所述，上訴人本於不當得利及民法第二百四十四條一項
、第四項規定訴請撤銷乙○○與丙○○間無償贈與之債權與物權
行為，丙○○應塗銷其二人於八十七年九月十六日經桃園縣大溪
地政事務所所為之所有權移轉登記，暨乙○○應將系爭房地所有
部分二分之一移轉登記與上訴人，於法無據，不應准許云云，為
其心證之所由得，爰維持第一審所為上訴人敗訴之判決，駁回上
訴人之上訴，於法核無不當。上訴論旨，就原審取捨證據、認定
事實之職權行使，指摘原判決違背法令，求予廢棄，非有理由。
據上論結，本件上訴為無理由。依民事訴訟法第四百八十一條、
第四百四十九條第一項、第七十八條，判決如主文。
中　　華　　民　　國　九十六　年　　八　　月　 三十　 日
                      最高法院民事第六庭
                          審判長法官  劉　延　村
                                法官  劉　福　來
                                法官  許　澍　林
                                法官  黃　秀　得
                                法官  李　寶　堂
      本件正本證明與原本無異
                                      書  記  官
中　　華　　民　　國　九十六　年　　九　　月　　十　　日
                                                      V
